【裁判字號】    99,簡,356
【裁判日期】    990715
【裁判案由】    就業服務法
【裁判全文】
臺北高等行政法院簡易判決
                                       99年度簡字第356號
原      告  飛越國際人力資源管理顧問有限公司
代  表  人  甲○○
被      告  臺北市政府
代  表  人  乙○○○○○○
上列當事人間就業服務法事件，原告不服行政院勞工委員會中華
民國99年4 月6 日勞訴字第0980034587號訴願決定，提起行政訴
訟，本院判決如下：
    主  文
原告之訴駁回。
訴訟費用由原告負擔。
    事實及理由
一、程序事項：
    本件因屬不服行政機關所為罰鍰處分而涉訟，其標的之金額
    為新臺幣（下同）333,030 元，係在40萬元以下，依行政訴
    訟法第229 條第1 項第2 款規定，應適用簡易程序，本院並
    依同法第233 條第1 項規定，不經言詞辯論，逕行裁判。
二、事實概要：
    原告為雇主李麗娟及印尼籍外勞LAMIATI ANI(下簡L 君，護
    照號碼：AL536924) 辦理就業服務業務，卻於民國（下同）
    98年7 月15日以傳真向雇主李麗娟要求規定標準以外之費用
    ，合計27,303元( 明細如下：「外勞97年12月20日至98年1
    月16日薪資」15,840元、「稅金」3,168 元、「中信貸款第
    1 期」8,295 元) ；另雇主李麗娟於98年7 月22日以存證信
    函要求原告返還代辦L 君來臺工作之相關文件，惟原告仍留
    置行政院勞工委員會核發之許可文件未返還。案經被告審查
    屬實，認原告違反就業服務法第40條第5款 及同條第10款之
    規定，爰依同法第66條第1 項及第67條第1 項規定，以98年
    10月12日府勞二字第09838064800 號裁處書，處原告罰鍰27
    3,030 元及60,000元，共計333,030 元（下稱原處分）。原
    告不服，提起訴願，亦遭決定駁回，遂向本院提起行政訴訟
    。
三、本件原告主張：
  (一)程序上之說明：原告前因不服被告原處分而提起訴願，並經
    行政院勞工委員會以99年4 月6 日勞訴字第0980034587號訴
    願決定駁回訴願在案，合先敘明。
  (二)原告並未違背雇主之意願而擅自留置雇主的許可文件或其他
    相關文件：
    1.所有申請外勞文件清單及其去向如下：
      (1)雇主身分證影本：申請初招函（97/10/01）時已經寄送
        行政院勞工委員會
      (2)戶口名簿影本：申請初招函（97/10/01）時已經寄送行
        政院勞工委員會
      (3)初招函正本：歸還雇主（98/08/04被告所屬勞工局歸還
        ）
      (4)聘僱函正本：歸還雇主（98/08/04被告所屬勞工局歸還
        ）
      (5)雇主印章：歸還雇主（98/08/04被告所屬勞工局歸還）
      (6)體檢核備函：因女傭入境未滿6 個月（無此文件）
      (7)展延函：因女傭入境未滿2 年（無此文件）
      (8)外勞逃跑報備函：行政院勞工委員會98/01/23寄送雇主
        戶籍地（未留存於原告）
      (9)工資切結書影本：97/11/18交工時，送交雇主（有簽收
        單）
      (10)勞動契約影本：97/11/18交工時，送交雇主（有簽收單
        ）
      外勞護照正本：97/12/14送交外勞（有簽收單)
      外勞居留證正本：97/12/14送交外勞（有簽收單)
      上述該等文件皆已註明交還給雇主的確切時間，因此有關
      申請外勞的所有文件應已被雇主所留存。況且原告於98/0
      7/23收到存證信函之後，主動與雇主李麗娟進行溝通且清
      楚說明了有關「外勞逃跑報備函」係直接由行政院勞工委
      員會寄達雇主戶籍地、並專業上告知雇主李麗娟遞補申請
      外勞僅需「外勞逃跑報備函」即可。如此，足以證明原告
      並未違背雇主之意願而擅自留置任何相關文件。
    2.雇主李麗娟的切結說明書中，第二點載明：「文件確定沒
      有留置在飛越公司說明…」，證明原告並未違背雇主之意
      願，留置雇主的許可文件或其他相關文件。
    3.行政院勞工委員會寄發之「外勞逃跑報備函」中，清楚載
      明：郵寄地址：臺北市○○區○○街○○巷1 弄19號發文日
      期：98年1 月23日發文字號：勞職許字第0980697397號因
      此，該份文件理當由雇主所持有，原告不可能持有該份文
      件。
    4.訴願決定中載明：「…是本件雇主李君既於98年7 月9 日
      以書面請求訴願人於3 日內返還所留置之外國人聘僱許可
      等相關文件，惟訴願人遲至98年8 月4 日方將部分文件返
      還予雇主，則本件訴願人違反雇主意願，留置雇主之聘僱
      許可文件等文件違法事實洵堪認定，…，縱雇主事後放棄
      向訴願人請求返還該文件，亦難免訴願人違章之責」部分
      應屬不實。原因如下：
      (1)有關「98年7 月9 日以書面請求」部分，其中日期有誤
        。實際上是，原告於98年7 月23日收到存證信函，並非
        如所述之日期。
      (2)有關「98年8 月4 日方將部分文件返還予雇主」部分，
        實際上是，因所有文件至98年8 月4 日已全部交還給雇
        主（見前述第1 點說明），並非如所述「將部分文件返
        還」。被告所屬勞工局詢問人陳享貝還很不專業地要求
        原告將「體檢核備函」文件返還，而主管外勞事務的被
        告所屬勞工局竟然不知女傭入境未滿6 個月無此文件，
        如此不免使人感到被告所屬勞工局有刻意刁難之嫌。
      (3)有關「難免訴願人違章之責」部分，因為被告所屬勞工
        局自當清楚明白「外勞逃跑報備函」係由行政院勞工委
        員會寄發給雇主之情事，絕非由仲介公司所持有。故，
        行政院勞工委員會之訴願決定中所指摘原告違章之責實
        屬謬誤不實，何來「違章」之有，且有還給原告公義之
        必要。
    5.相同案例處理結果理應相同：
      下述二案均以相同內容之存證信函寄出，被告所屬勞工局
      裁處結果卻屬不同，應係涉有錯誤案例A（即本案）：
      (1)日期：98年7月22日（雇主李麗娟）
      (2)存證信函內容：要求解約，歸還文件
      (3)被告所屬勞工局協調日：98年8月4日
      (4)寄出存證信函到被告所屬勞工局協調期間：原告有協助
        雇主
      (5)合約狀況：合約視同終止，因外勞已逃逸半年
      (6)協調結論：當場歸還文件，有歸還雇主印章
      (7)事後外勞委任：再度委任原告引進外勞
      (8)被告所屬勞工局裁處結果：祭出罰鍰60,000元
      案例B：
      (1)日期：98年8月6日（雇主徐文仕）
      (2)存證信函內容：要求解約，歸還文件
      (3)被告所屬勞工局協調日：98年8月31日
      (4)寄出存證信函到被告所屬勞工局期間：法印仲介不處理
      (5)合約狀況：合約進行中，因外勞還在雇主徐文仕家中服
        務
      (6)協調結論：當場歸還文件，但法印仲介沒歸還雇主印章
      (7)事後外勞委任：更換新仲介，委任原告
      (8)被告所屬勞工局裁處結果：不開罰
      上述2 案時間相近且就業服務法規於該等2 案期間並沒有
      修改，案例B 係發生在雇主與仲介合約的有效期間，初招
      函及聘僱函文件尚在有效期的情況下，被告所屬勞工局仍
      裁處仲介不需罰鍰，而案例A （即本案）係發生在外勞已
      逃逸半年，且本案的初招函及聘雇函文件也已失效的情況
      下，理應有相同於案例B 之裁處結果。然而，對於本案卻
      被裁罰需罰鍰60,000元，原告實難苟同，難免使人對於被
      告所屬勞工局的裁處有不同標準且有故意陷人於不義之嫌
      。
  (三)原告沒有意圖、要求、期約或收受規定標準以外之費用，或
    其他不正利益。說明如下：
    1.有關「98年7月15日之傳真」部分
      (1)會計李小姐純粹應雇主李麗娟私人因素之要求才製表（
        有雇主李麗娟的切結說明書第六點可證明），此因，此
        一動作係遵照雇主李麗娟之授意，絕非原告主動製表。
      (2)此傳真內容「製表日：98.01.17」亦屬錯誤，實際上是
        98年7 月15日，此內容純屬會計李小姐為服務雇主李麗
        娟私人要求而於98/07/15臨時製表，內容錯誤未經修改
        的參考資料，故未蓋有公司大小章，且絕非原告之正式
        文件。
      (3)傳真此清單係供雇主私下運用，目的是要利用此清單跟
        婆婆請款才有依據（婆婆是真正付外勞薪資者），並非
        原告之正式文件，故，可證明原告絕沒有意圖多收外勞
        薪資、稅金、貸款等費用。
      (4)雇主李麗娟的傳真號碼是一般電話（00000000），該號
        碼平時被設定成不接受傳真，而當天應雇主李麗娟主動
        要求臨時製表時，雇主李麗娟本人將電話號碼設定成可
        接收傳真，此一舉措明顯證實製表及傳真之事是在雇主
        李麗娟的策畫與指示之下完成。會計李小姐僅是做了服
        務業應做的服務，而非意圖超收費用。況且，原告至今
        未有收取（外勞薪資、稅金、貸款等費用）逃跑外勞或
        雇主李麗娟之付款紀錄，甚至外勞應負之服務費（NT1,
        800/月），至今也未付給原告。
    2.有給雇主李麗娟的文件「來華工資切結書」（附件8 ，正
      本在被告所屬勞工局）的看護工所得薪資及應付其他費用
      計算表中已明確指出，告知雇主及外勞「稅金及保證金必
      需存入指定銀行之勞工帳戶中，不得由雇主或仲介公司收
      取，在外勞合約期滿返國時結算」且有外勞簽名及蓋手印
      可證明，交工時也告知雇主且有簽收，這表示原告已明確
      告知，不做代收外勞薪資、稅金及保證金等服務。
    3.行政院勞工委員會函，此文件基本資料如下：
      郵寄地址：臺北市○○區○○○路○段62之1號3樓之2
      受文者  ：飛越國際人力資源管理顧問有限公司
      發文日期：98年10月21日
      發文字號：勞職管字第0980512557號
      主旨：有關  貴公司向雇主李麗娟君所聘僱之印尼籍勞工
            LAMIIATI ANI君（護照號碼：AL536924，以下簡稱
            L 君）收取規定標準以外費用乙案，請於文到10內
            檢附返還證明及處理結果函復本會，如屆期仍未依
            規定辦理，本會將依現有事證依法核辦，請，查照
            。
      結果：證實原告不用返還任何的費用，原告沒有被核處也
            沒有被停業3 個月，此函結論也間接證明原告未違
            法收取規定標準以外費用，反之，原告勢必被核處
            停業3 個月。
  (四)被告所屬勞工局涉嫌將應保守秘密之訊息洩漏：
    雇主李麗娟證實被告所屬勞工局陳享貝查察員涉嫌洩漏，被
    告所屬勞工局陳享貝查察員擔任調查單位公職，為依法令從
    事公務人員，竟涉嫌瀆職將應保守秘密之消息洩漏於第三人
    （雇主李麗娟），其洩漏非法容留外國人從事工作的檢舉者
    是一位具名姓陳的檢舉者，這行為已嚴重影響到雇主李麗娟
    當時在被告所屬勞工局談話做出不實筆錄，被告所屬勞工局
    該作為而不作為，不僅不查證陳享貝查察員是否涉嫌洩漏秘
    密，也沒反駁雇主李麗娟所證實之內容。然而，雇主李麗娟
    卻因被告所屬勞工局陳享貝查察員所洩漏之內容而誤解原告
    。
  (五)雇主李麗娟因讓被告所屬勞工局誤解，四度切結說明如下：
    1.第1次98年10月30日：「切結說明書」
      證實：(1)文件確定沒有留置在原告。
            (2)原告未曾要求、期約或收受規定標準以外之費用
              。
    2.第2次98年11月9日：「補充說明」
      證實：當時確有被誤導，說出一些中傷原告的不實筆錄，
            是因「有蔚仲介業務張權玲」的誤導，且說出過程
            細節及發生時間點
    3.第3 次98年12月30日：「本人寄存證信函後補充說明」
      證實：原告有協助雇主李麗娟，並非事後改善的作為。
    4.第4 次99年2 月11日：「99年2 月11日補充說明」證實：
      被告所屬勞工局查察員有洩密，嚴重影響雇主李麗娟筆錄
      及事後發展，當時雇主誤以為陳姓的檢舉者是原告負責人
      甲○○，以致於當下感覺被原告出賣，一時氣不過，導致
      98年7 月24日17時在被告所屬勞工局所做不正確的筆錄。
  (六)法院可調證人：
    1.當事者（雇主李麗娟）作證（已提出4 次說明），原告未
      曾違背雇主之意願，留置許可文件或其他相關文件。
    2.當事者（雇主李麗娟）作證（已提出4 次說明，) 原告沒
      有收受規定標準以外之費用，或其他不正利益。
    3.法院可請被告所屬勞工局提出原告未歸還雇主李麗娟許可
      文件或其他相關文件之證明。
    4.法院可請被告所屬勞工局提出原告曾收受雇主李麗娟規定
      標準以外費用之證明。
    5.法院可請雇主李麗娟和被告所屬勞工局陳享貝查察員對質
      ，可證實雇主李麗娟沒有誣告被告所屬勞工局陳享貝查察
      員。
    6.法院可請行政院勞工委員會協助查察（行政院勞工委員會
      和被告所屬勞工局皆有檢舉者的資料），是否被告所屬勞
      工局陳享貝查察員涉嫌將「非法容許外國人從事工作的檢
      舉者是一位具名姓陳的檢舉者」之訊息洩漏給雇主李麗娟
      。若查證屬實，則請還給原告清白，畢竟雇主李麗娟係因
      被告所屬勞工局陳享貝查察員所洩漏的「非法容留外國人
      從事工作的檢舉者是一位具名姓陳的檢舉者」訊息而誤導
      其主觀之判斷。
  (七)綜上所述，原處分及訴願決定均有違誤之處，為此，原告依
    據行政訴訟法第4 條第1 項規定，提起本件撤銷訴訟，並聲
    明求為判決：訴願決定及原處分均撤銷。訴訟費用由被告負
    擔。
四、被告則以：
  (一)按就業服務法第35條第2 項規定：「私立就業服務機構經營
    前項就業服務業務得收取費用；其收費項目及金額，由中央
    主管機關定之。」第40條第5 款規定：「私立就業服務機構
    及其從業人員從事就業服務業務，不得有下列情事…五、要
    求、期約或收受規定標準以外之費用，或其他不正利益。…
    」第66條第1 項規定：「違反第四十條第五款規定者，按其
    要求、期約或收受超過規定標準之費用或其他不正利益相當
    之金額，處十倍至二十倍罰鍰。」復按「私立就業服務機構
    不得向外國人收取或代收本收費標準表以外之費用」為行政
    院勞工委員會91年12月26日勞職外字第0910208011號公告之
    「修正私立就業服務機構就業服務收費標準表」公告事項五
    之（四）所規定。另「營利就業服務機構接受外國人委任辦
    理從事本法第46條第1 項第8 款至第10款規定工作之就業服
    務業務，得向外國人收取服務費之金額如下：一、90年11月
    9 日後取得入國簽證者：第1 年每月不得超過新臺幣1,800
    元，第2 年每月不得超過新臺幣1,700 元，第3 年每月不得
    超過新臺幣1,500 元。但曾受聘僱工作2 年以上，因聘僱關
    係終止或聘僱許可期間屆滿出國後再入國工作，並受聘僱於
    同一雇主之外國人，每月不得超過新臺幣1,500 元。二、90
    年11月8 日前取得入國簽證者：每月不得超過新臺幣1,000
    元。前項費用得預先收取，最長以3 個月為限。終止服務時
    ，預先收取之費用應按未提供服務月數退還外國人。」也為
    行政院勞工委員會93年1 月13日勞職外字第0930200171號令
    公告在案。又「三、…（四）有關外勞在國外發生之費用（
    含借款）應載明於『外國人來華工作費用及工資切結書』，
    並經由勞工輸出國驗證。如外勞書面同意雇主或仲介公司代
    為轉交『借款』，其金額應與『外國人來華工作費用及工資
    切結書』相符。…」為行政院勞工委員會91年10月7 日勞職
    外字第0910205963號函釋、行政院勞工委員會93年6 月25日
    勞職外字第0930203855A 號函在案。依就業服務法第40條第
    10款規定：「十、違反雇主之意思，留置許可文件或其他相
    關文件。」
  (二)本案調查經過及答辯意旨：
    1.有關違反就業服務法第40條第5款部份：
      (1)原告受委任分別為雇主李麗娟與印尼籍看護工L 君辦理
        就業服務事項。查L 君之外國人入國工作費用及工資切
        結書第四項來華工作有關之借款欄位雖為PT. BANK CHI
        NATRUST INDONESIA ，然經被告所屬勞工局函詢中國信
        託商業銀行L 君之貸款情形，中國信託商業銀行於98年
        9 月11日函復查詢結果並無L 君之貸款及還款資料。而
        原告卻於98年7 月15日以傳真要求李麗娟支付「外勞97
        年12月20日至98年1 月16日薪資」、「稅金」、「中信
        貸款第1 期」款項( 分別為15,840元，3,168 元及8,29
        5 元) 合計共27,303元(15,840 元+3,168元+8,295元=2
        7,303 元) 並匯入原告所提供之中國信託商業銀行城東
        路分行帳戶( 戶名：甲○○，帳號：000000000000) 。
        有關中國信託商業銀行借款部份，經查本案合法工資切
        結書登載之債權人中國信託商業銀行因相關程序未完成
        ，故對L 君未核貸撥款，顯示L 君與中國信託商業銀行
        之債權並不存在。此有原告檢附中國信託商業銀行( 印
        尼)98 年10月29日函可稽，其違法事實洵堪認定。
      (2)關於原告稱其於98年7 月15日傳真予李麗娟之請款明細
        因未加蓋公司大小章，且內容為供李麗娟參考之用等語
        ，查該請款明細傳真號碼(00000000)確為原告登載於行
        政院勞工委員會仲介作業系統之資料，且原告於98年8
        月4 日被告所屬勞工局談話紀錄中陳稱略以：「( 問：
        為什麼不談妥？) 答：我們要求李君要繳本案外勞的中
        國信託貸款，稅金也提示在外勞的戶頭裡…」「( 問：
        無論服務費、中國信託貸款及稅金，皆屬外勞薪資。薪
        資乃雇主依勞動契約於外勞有提供勞務時給付予外勞，
        貴公司為何要求雇主將前開薪資給付予貴公司？) 答：
        因為國外仲介會要求雇主要繳錢的收據證明。我們要求
        李君要提示薪資的收據證明。我們覺得道義上都是要協
        助國外仲介、中國信託及外勞向李君要前開證明，請她
        去繳。」基上，該載有中國信託商業銀行城東路分行帳
        戶( 戶名：甲○○，帳號：000000000000) 之「請款明
        細係由訴願人提供」，與「訴願人確有要求雇主李君繳
        納L 君之貸款」一節，原告均未加以否認。則被告據之
        以原告違反就業服務法第40條第5 款規定之依據，並無
        違誤。
    2.有關違反就業服務法第40條第10款部份：
      (1)有關原告稱其確實沒有留置行政院勞工委員會核發之許
        可文件並已歸還雇主之「初招函正本」、「聘僱函正本
        」、「印章」云云，惟查李麗娟98年7 月22日臺北圓環
        郵局存證信函第422 號中稱：「…今本人要與貴公司解
        除委任契約，本人已電話告知，請貴公司派人前來辦理
        解約，並一併歸還所有文件正本，然貴公司卻置之不理
        ，謹請貴公司於接到此函3 日內，返還本人所有申請外
        勞相關文件正本，並辦理解約事宜…」且原告於98年8
        月4 日被告所屬勞工局談話紀錄中陳稱略以：「( 問：
        貴公司今天有無依本局98年7 月29日北市勞二字第0983
        4656700 號函所示將李君所有之申辦外勞相關文件帶來
        ？) 答：只有3 張紙，包括行政院勞工委員會97年10月
        1 日勞職許字第0971384577號函及97年11月28日勞職許
        字第0971449841號函及名冊3 張紙。…( 問：根據李君
        提供給本局的資料，她尚有一顆『木頭章』在貴公司？
        ) 答：有，請驗收。…( 問：貴公司從事私立就業服務
        業務怎能說不知道李君全部的外勞申辦相關文件有哪些
        ？) 答：麻煩你簽收2 張文件和一個印章…( 問：本局
        現在出示李君要求之文件清單給貴公司，請貴公司返還
        。) 答：附件上1 、2 項已經給了，木頭章也還了，其
        他都寄給勞委會、勞工局或相關單位…」另原告於起訴
        狀中亦稱其於98年8 月4 日將「初招函正本」、「聘僱
        函正本」、「印章」於被告所屬勞工局歸還雇主，足證
        原告於李麗娟要求返還許可文件或其他相關文件之意思
        表示到達後，並未為處理，及至被告所屬勞工局介入調
        查後，復於原告至被告所屬勞工局說明時始返還李麗娟
        文件，此乃事後改善的作為，惟對已違反法令之規定足
        證明確，故被告核認原告違反就業服務法第40條第10款
        規定，依法有據。
      (2)另原告稱本案均係因李麗娟之誤解並聽從其他私立就業
        服務機構之教唆而污指前開違反情事一節，如被告訴訟
        答辯所言，原告確有要求李麗娟交付相對之金額，並提
        供其代表人之帳戶號碼，另關於原告稱李麗娟已提具說
        明稱其原不知所需文件為何，現已釐清，均由李麗娟所
        持有一語，查李麗娟曾提供解約拿取明細一只供被告所
        屬勞工局及原告參考，則李麗娟要求原告返還何文件之
        意思表示至為明確，故原告所言，僅係其推諉之詞，顯
        不足採。
      (3)綜上，被告依就業服務法第66條第1 項規定，裁處原告
        按其要求超過規定標準以外費用之10倍罰鍰，即273,03
        0 元，及依同法第67條第1 項規定，處60,000元罰鍰，
        合計共裁處333,030 元，並無違誤。
  (三)綜上論述，原處分及訴願決定並無違誤等語，資為抗辯。並
    聲明求為判決駁回原告之訴、訴訟費用由原告負擔。
五、上開事實概要欄所述之事實，除後列之爭點事項外，其餘為
    兩造所不爭執，並有原處分書、原告98年12月31日訴願書補
    充說明、李麗娟存證信函後補充說明、原告98年11月10日訴
    願書、行政院勞工委員會98年1 月23日勞職許字第09806973
    97號函、連續曠職三日失去聯繫外國人名冊、原告所提「逃
    跑滿6 個月女傭，遞補申請文件及程序」清單、雇主聘僱外
    籍勞工申請書（空表）、李麗娟98年10月30日切結說明書、
    外國人入國工作費用及工資切結書、中國信託商業銀行印勞
    貸款繳款單、中國信託商業銀行協助催繳通知、原告會計李
    小姐製表之傳真、中國信託商業銀行（印尼）98年10月29日
    函、請中國信託商業銀行幫忙協助與證明、原告外勞交接紀
    錄表、原告文件簽收單、李麗娟98年11月9 日補充說明、被
    告所屬勞工局98年9 月25日10時談話記錄、甲○○98年9 月
    25日說明函、甲○○中華民國國民身分證影本、原告私立就
    業服務機構許可證、被告所屬勞工局98年9 月1 日北市勞二
    字第09836315500 號函、被告所屬勞工局98年8 月4 日10時
    談話記錄、解約拿取文件清單、被告所屬勞工局98 年8月5
    日10時談話記錄、李麗娟中華民國國民身分證影本、原告與
    李麗娟間委任合約書、全國外國人動態查詢系統-藍 領外國
    人詳細資料查詢（L 君）、國內仲介機構基本資料表（原告
    ）、請求查察案件申請表、李麗娟郵局存證信函、原告99年
    2 月12日訴願書補充說明（2 ）、李麗娟99年2 月11日補充
    說明、被告所屬勞工局第二科外勞諮詢服務中心99 年1月20
    日內部簽呈、被告所屬勞工局98年7 月24日17時談話記錄、
    被告所屬勞工局98年8 月4 日10時談話記錄公務語音紀錄、
    中國信託商業銀行99年1 月15日致被告函、被告98年12月8
    日府勞二字第09840454100 號函、中國信託商業銀行98年9
    月11日致被告函、涂文仕郵局存證信函、行政院勞工委員會
    98年10月21日勞職管字第0980512557號函等件分別附原處分
    卷、訴願卷及本院卷可稽，為可確認之事實。
六、得心證之要領：兩造之爭點乃在：原告是否有違反就業服務
    法第40條第5 款及第10款部分規定之行為? 被告依同法第66
    條第1 項及第67條第1項規定，科處原告罰鍰，是否適法？
  (一)原告違反就業服務法第40條第5款部分：
    1.按就業服務法第35條第2 項規定：「私立就業服務機構經
      營前項就業服務業務得收取費用；其收費項目及金額，由
      中央主管機關定之。」第40條第5 款規定：「私立就業服
      務機構及其從業人員從事就業服務業務，不得有下列情事
      ：一、…五、要求、期約或收受規定標準以外之費用，或
      其他不正利益。…」第66條第1 項規定：「違反第四十條
      第五款規定者，按其要求、期約或收受超過規定標準之費
      用或其他不正利益相當之金額，處十倍至二十倍罰鍰。」
      私立就業服務機構收費項目及金額標準第1 條規定：「本
      標準依就業服務法第三十五條第二項規定訂定之」第6 條
      規定：「私立就業服務機構收費項目及金額標準第6 條規
      定，營利就業服務機構接受外國人委任辦理從事本法第46
      條第1 項第8 款至第10款規定工作之就業服務業務，得向
      外國人收取服務費之金額如下：一、90年11月9 日後取得
      入國簽證者：第1 年每月不得超過新臺幣1,800 元，第2
      年每月不得超過新臺幣1,700 元，第3 年每月不得超過新
      臺幣1,500 元。但曾受聘僱工作2 年以上，因聘僱關係終
      止或聘僱許可期間屆滿出國後再入國工作，並受聘僱於同
      一雇主之外國人，每月不得超過新臺幣1,500 元。…前項
      費用得預先收取，最長以3 個月為限。終止服務時，預先
      收取之費用應按未提供服務月數退還外國人。」行政院勞
      工委員會91年10月7 日勞職外字第0910205963號函：「本
      會重申各人力仲介公司應確實遵守法令規定收費及掣給收
      據，以免觸法，請查照並轉知所屬知照。一、…三、茲摘
      列有關仲介收費疑義如下，請各人力仲介公司清查所有引
      進或管理之外勞收費情形，並確實遵守法令規定收費，以
      免觸法：( 一) …( 三) 健保費、勞保費、居留證費、健
      康檢查費等相關規費，應覈實收取。( 四) 有關外勞在國
      外發生之費用( 含借款) 應載明於『外國人來華工作費用
      及工資切結書』，並經由勞工輸出國驗證。如外勞書面同
      意雇主或仲介公司代為轉交『借款』，其金額應與『外國
      人來華工作費用及工資切結書』相符。…( 七) 本會發布
      之新收費標準係以外勞於90年11月9 日( 含當日) 後取得
      入境簽證者為適用對象，並非以本會招募許可函發文日期
      或轉換雇主接續聘僱之承接日期來區分，且90年11月9 日
      前取得入境簽證之外勞，其服務費及交通費每月不得超過
      新台幣1,000 元。人力仲介公司不得向該等外勞，收取第
      1 年新台幣1,800 元、第2 年新台幣1,700 元、第3 年新
      台幣1,500 元之服務費及交通費，且服務費及交通費預收
      期限不得逾3 個月。…」行政院勞工委員會93年6 月25日
      勞職外字第0930203855A 號函：「修正『外國人來華工作
      費用及工資切結書』為『外國人入國工作費用及工資切結
      書』，並自93年9 月1 日施行」
    2.次按就業服務法第35條第2 項已明定私立就業服務機構經
      營就業服務業務收取費用之項目及金額，由中央主管機關
      定之。就業服務法第40條第5 款之立法目的，乃在防止國
      內仲介巧立名目收取額外費用，苛扣國外勞工薪資，保障
      國外勞工最低基本工資。且就業服務法第35條第2 項已明
      定私立就業服務機構經營就業服務業務收取費用之項目及
      金額，由中央主管機關定之。勞委會並於93年1 月13日公
      告私立就業服務機構收費項目及金額標準，是如營利就業
      服務機構於接受外國人委任辦理從事本法第46條第1 項第
      8 款至第10款規定工作之就業服務業務，須依上開標準向
      外國人收取服務費之金額，不得要求、期約或收受規定標
      準以外之費用，否則即違反就業服務法第40條第5 款規定
      。
    3.經查，被告於98年7 月15日以傳真向雇主李麗娟請款費用
      合計27,303元( 見原處分卷第107 頁，明細如下：「外勞
      97年12月20日至98年1 月16日薪資」15,840元、「稅金」
      3,168 元、「中信貸款第1 期」8,295 元) 。有關「外勞
      薪資」應由雇主親自給付予外勞，而「稅金」係外勞自付
      項目，則原告要求雇主李麗娟給付外勞L 君之薪資及稅金
      ，顯屬無據。有關「中信貸款」部分，依L 君之「外國人
      入國工作費用及工資切結書」記載，其中「來華工作有關
      之借款」欄雖載有中國信託商業銀行銀行貸款，惟經該行
      98年9 月11日第BCI/IOW/37/IX/2009號函覆被告所屬勞工
      局略以L 君於該銀行並未有貸款紀錄( 見原處分卷第98頁
      ) ，另該行98年10月29日函覆原告略以: 帳戶:000000000
      000 是印尼籍勞工護照號碼AL536924姓名LAMIATI ANI 於
      Bank Chinatrust Indonesia 對保開戶之帳號，因相關程
      序未完成，故該行未核貸撥款，亦無繳款紀錄( 見原處分
      卷第34頁) ，是外勞L 君毋庸繳交外國人入國工作費用及
      工資切結書所載來華工作有關之借款，原告自不得假借任
      何名目作為扣款之依據。
    4.次查，原告負責人甲○○於98年8 月4 日接受被告所屬勞
      工局訪談時陳稱略以：「（問：無論服務費、中國信託貸
      款及稅金，皆屬外勞薪資。薪資乃雇主依勞動契約於外勞
      有提供勞務時給付外勞，貴公司為何要求雇主將前開薪資
      給付予貴公司？）因為國外仲介會要求雇主要繳錢的收據
      證明。我們要求李君要提示薪資的收據證明。我們覺得道
      義上都是要協助國外仲介、中國信託及外勞向李君要前開
      證明，請她去繳。」等語( 見原處分卷第101 頁) ，雇主
      李麗娟於98年8 月5 日接受被告所屬勞工局訪談時陳稱略
      以：「（問：台端是否曾向飛越公司表達要求解約並返還
      文件之意思？若有，是何時？告訴飛越公司何人？）……
      98年7 月15日11點26分我就收到飛越公司傳真來的付款明
      細，我覺得不合理，我認為要等外勞抓到後，我在當面和
      外勞清算，於是我打電話到飛越公司，一位小姐接電話，
      我訴諸我的想法，她就把電話轉給陳君本人，陳君口氣很
      差，叫我把傳真上所列的錢共新臺幣27,303元付清，我跟
      陳君說其中8 千多元的中信貸款第一期我已現金給付予外
      勞，陳君叫我再墊一次，將來外勞抓到了，再還給我。…
      …。」等語( 見原處分卷第104 頁) ，可知，原告確有於
      98年7 月15日傳真雇主李麗娟，要求收取規定標準以外費
      用27,303元。
    5.原告雖主張上開傳真係應雇主李麗娟之要求才製表，並非
      原告主動製表，未蓋有公司大小章，絕非原告之正式文件
      。傳真此清單係供雇主私下運用，目的是要利用此清單跟
      婆婆請款才有依據（婆婆是真正付外勞薪資者）可證明原
      告絕沒有意圖多收外勞薪資、稅金、貸款等費用，原告至
      今未有收取云云。惟查，上開傳真已載明請款費用、匯款
      銀行中國信託城東路分行、帳號及戶名甲○○、FROM飛越
      國際人力資源管理顧問有限公司會計李小姐等事項，可明
      確知悉此係原告向雇主李麗娟請款之用，並請雇主李麗娟
      將款項匯入原告負責人甲○○之帳戶，即原告亦自承目的
      是要利用此清單供雇主甲○○向婆婆請款，是原告有向雇
      主李麗娟要求收取規定標準以外費用27,303元甚明。至該
      傳真是原告主動製作或被動製作，均不影響該傳真係由原
      告製作之事實。另原告迄今未收取該費用27,303元，僅是
      不構成「收受」規定標準以外費用之行為，不礙原告成立
      「要求」規定標準以外費用之違規行為。故原告此部分之
      主張，尚非可採。
    6.從而，原告有違反就業服務法第40條第5 款之規定之行為
      ，事證明確，堪以認定，被告依同法第66條第1 項處以10
      倍罰鍰，尚無不合。
  (二)原告違反就業服務法第40條第10款部分：
    1.按就業服務法第40條第10款規定：「私立就業服務機構及
      其從業人員從事就業服務業務，不得有下列情事：…十、
      違反雇主之意思，留置許可文件或其他相關文件。」第67
      條第1 項規定：「違反…第四十條第一款…第十款至第十
      五款…規定，處新臺幣六萬元以上三十萬元以下罰鍰。」
    2.查雇主李麗娟98年7 月9 日寄發存證信函予原告略以：「
      …請貴公司於接到此函3 日內，返還本人所有申請外勞相
      關文件正本…。」等語( 見原處分卷第117 頁) ，原告負
      責人甲○○於98年8 月4 日接受被告所屬勞工局訪談時陳
      稱略以：「（問：貴公司今天有無依本局98年7 月29日北
      市勞二字第09834656700 號函所示將李君所有之申辦外勞
      相關文件帶來？）只有3 張紙，包括勞委會97年10月1 日
      勞職許字第0971384577號函及97年11月28日勞職許字第09
      71449841號函及名冊3 張紙。( 問: 根據李君提供給本局
      的資料，她尚有一顆木頭章在貴公司) 有」等語( 見原處
      分卷第101 頁) ，可知，雇主李麗娟已於98年7 月9 日，
      以存證信函請求原告於3 日內返還所留置之外國人聘僱許
      可等相關文件，原告並未依限返還，並留存勞委會97年10
      月1 日勞職許字第0971384577號函及97年11月28日勞職許
      字第0971449841號函及名冊3 等相關文件及雇主李麗娟之
      印章，遲至98年8 月4 日接受被告所屬勞工局訪談時，始
      返還上開相關文件及印章，故本件原告違反雇主意願，留
      置雇主之聘僱許可文件等文件之違法事實，洵堪認定。至
      原告提出雇主李麗娟98年10月30日之切結說明書等以真正
      需要的文件是可申請遞補的文件正本，已於98年1 月23日
      收到，原告並未留置許可文件或其他相關文件云云，惟本
      件雇主李麗娟前確已於98年7 月9 日以存證信函向原告表
      達返還所有文件之意思，原告亦確未依限返還文件，如前
      所述，況雇主李麗娟另提出解約拿取文件清單( 見原處分
      卷第108 頁) 予被告，俾被告向原告協調取回，故雇主李
      麗娟文事後出具切結說明書，說明其所需要的文件是可申
      請遞補的文件正本，核與其提出之上開解約拿取文件清單
      所列文件，未盡相同，尚難據為有利於原告之認定。
    3.從而，原告有違反就業服務法第40條第10款規定之行為，
      被告依同法第67條第1 項之規定，科處罰鍰，並無違誤。
六、原告另主張雇主徐文仕乙案與本件案情相同，理應有相同於
    本件之裁處結果，被告僅對本案裁罰60,000元，未裁罰雇主
    徐文仕乙案，原告實難苟同云云。惟另案實際情形如何，是
    否確與本案相同，尚乏相關資料供核，無從認定。且所謂平
    等原則，係指合法之平等，並不包括違法之平等，原告無從
    以被告未對同業同一行為作相同處罰，主張解免其依法所應
    負之責任，所訴核無可採。
七、綜上，原告所訴各節，均非可採，原處分認事用法核無違誤
    ，訴願決定遞予維持，亦無不合，原告徒執前詞，訴請撤銷
    原處分及訴願決定，為無理由，應予駁回。
八、本件事證已臻明確，兩造其餘主張陳述，於判決結果不生影
    響，無庸一一論列，原告請求傳訊證人李麗娟及陳享貝，向
    行政院勞工委員會調閱檢舉者資料，核無必要，併予敘明。
據上論結，本件原告之訴為無理由，依行政訴訟法第233 條第1
項、第98條第1 項前段，判決如主文。
中    華    民    國    99    年    7    月     15    日
                      臺北高等行政法院第七庭
                                      法  官  林惠瑜
上為正本係照原本作成。
本件以訴訟事件所涉及之法律見解具有原則性者為限，始得於本
判決送達後20日內向本院提出上訴狀並表明上訴理由，如已於本
判決宣示後送達前提起上訴者，應於判決送達後20日內補具上訴
理由（均按他造人數附繕本），且經最高行政法院許可後方得上
訴。
中    華    民    國    99    年    7    月     15    日
                                      書記官  劉道文

司法院資訊處製作；財團法人民間司法改革基金會備份。
